【裁判字號】    97,訴,153
【裁判日期】    970417
【裁判案由】    妨害自由等
【裁判全文】
臺灣桃園地方法院刑事判決               97年度訴字第153號
公  訴  人  台灣桃園地方法院檢察署檢察官
被      告  乙○○
                    樓
上列被告因妨害自由等案件，經檢察官提起公訴（96年度偵字第
19367 、22653 號），本院判決如下︰
    主  文
乙○○傷害人之身體，處有期徒刑貳月，如易科罰金，以新台幣
壹仟元折算壹日，減為有期徒刑壹月，如易科罰金，以新台幣壹
仟元折算壹日。又傷害人之身體，處有期徒刑貳月，如易科罰金
，以新台幣壹仟元折算壹日。又以強暴、脅迫之非法方法，剝奪
人之行動自由，處有期徒刑肆月，如易科罰金，以新台幣壹仟元
折算壹日。又損壞他人內衣，足生損害於他人，處拘役拾日，
如易科罰金，以新台幣壹仟元折算壹日。應執行有期徒刑陸月，
拘役拾日，如易科罰金，均以新台幣壹仟元折算壹日。
    事  實
一、乙○○與丙○○合夥經營位於桃園縣桃園市○○○街109 號
    「百歡庭卡拉OK店」，於民國96年2 月9 日凌晨3 時許，乙○○與丙○○因股份問題在上址店內發生爭執，乙○○竟基
    於傷害之犯意，徒手以拳頭毆打丙○○之臉部及身體，造成
    丙○○受有頭枕部挫傷、左側下側胸部挫傷、左眼周圍及臉
    頰挫傷瘀血、上唇撕裂傷（2 公分）、右手腕挫傷瘀血（6
    ×4 公分）等傷害。
二、乙○○於96年7 月14日凌晨3 時許至桃園縣八德市○○○街
    209 號丁○○住處，觀看丙○○、甲○○等人在上址打麻將
    ，其後於96年7 月14日凌晨4 時許，乙○○要求載送丙○○
    回家遭拒，乃心生不快，竟基於傷害之犯意，徒手抓住丙○○胳臂，用力將丙○○甩向牆壁，致丙○○因撞擊牆壁而摔
    倒在地，丙○○起身後，乙○○復以相同方式用力將丙○○
    甩向牆壁，丁○○見情形不對，乃上前阻擋乙○○並示意丙○○儘速離開，乙○○見狀，即繞過丁○○，再抓住丙○○
    頭髮，接續徒手毆打丙○○頭部、手臂，丁○○遂再由後方
    抱住乙○○，丙○○乃趁隙離開丁○○上開住處。乙○○見
    丙○○離去，又尾隨緊跟丙○○，其後2 人行經「百歡庭卡
    拉OK店」，乙○○即上前至丙○○身旁，並要求丙○○至該
    店內談事情，惟遭丙○○拒絕，乙○○竟基於以強暴、脅迫
    之方法剝奪行動他人自由之犯意，即動手拉扯丙○○，欲將
    丙○○強拉入「百歡庭卡拉OK店」，且強取下丙○○原持在
    手中之該店遙控器，拉扯中，丙○○坐在該店外椅子上試圖
    避免遭乙○○強拉入該店內，乙○○乃拉住丙○○身體，且
    扯住丙○○領口，恫稱：如果妳不走的話，要將妳的衣服扯
    破、剝光，看妳敢不敢在路上走等語，因丙○○不從，仍與
    乙○○拉扯，拉扯間，丙○○所穿上衣即遭乙○○扯破，丙○○隨即遭乙○○強拉進入「百歡庭卡拉OK店」內，丙○○
    與乙○○拉扯間，丙○○之上衣及裙子均遭乙○○扯破，其
    後乙○○復接續徒手毆打丙○○之頭部，此時丙○○僅著內
    衣及內褲，乃怒罵乙○○，乙○○竟另基於毀損之犯意，至
    「百歡庭卡拉OK店」廚房內，取出「百歡庭卡拉OK店」所有
    之菜刀1 支，持該菜刀割斷丙○○所穿著之內衣扣帶而損壞
    該內衣，足生損害於丙○○。其後乙○○並將該菜刀砍於「
    百歡庭卡拉OK店」店內桌上，威嚇丙○○。適丁○○撥打丙○○行動電話號碼詢問丙○○是否已返家，丙○○乃告知丁○○其並未返家，而遭乙○○拖至「百歡庭卡拉OK店」店內
    ，乙○○見狀即搶下丙○○行動電話，致該行動電話斷訊。
    丁○○心覺有異，乃趕往「百歡庭卡拉OK店」查看，丁○○
    至該店並推開木門進入後，見丙○○僅穿1 條內褲，乃與乙○○互毆，其後丁○○即要丙○○穿著衣物返家，丁○○並
    暫退該店外等候，詎料乙○○竟趁機將「百歡庭卡拉OK店」
    鐵門拉下，阻止丙○○離去，期間乙○○雖將遙控器丟給丙○○，揚言：「妳開啊，妳出去啊。」等語，然若丙○○走
    向該店木門試圖開啟鐵門，乙○○即接續徒手毆打丙○○身
    體、頭等處，前後反覆約3 、4 次，且乙○○為阻止丙○○
    離開該店，並與丙○○在該店內拉扯。丙○○遭乙○○以上
    開方式拉扯、毆打，致受有雙上臂擦傷及挫傷、頭部挫傷等
    傷害。其後丙○○坐在該店之椅子上，乙○○復接續徒手將
    丙○○由椅子上拉下，致丙○○腰部著地，造成丙○○左腰
    挫傷之傷害。至96年7 月14日中午約12時許，丙○○趁乙○○疲憊睡著之際，即趁機以遙控器打開該店鐵門，其後乙○○睡醒後打開該店木門外出，丙○○方得尾隨離開該店，始
    恢復其行動自由，而丙○○合計遭乙○○以上開強暴、脅迫
    方式剝奪行動自由約8 小時。
三、案經丙○○訴由桃園縣政府警察局桃園分局、八德分局分別
    報請台灣桃園地方法院檢察署檢察官偵查起訴。
    理  由
甲、證據能力部分：
一、證人丙○○、丁○○、甲○○於警詢時之陳述部分：按被告
    以外之人於審判外之言詞或書面陳述，除法律有規定者外，
    不得作為證據，刑事訴訟法第159 條第1 項定有明文。查上
    開證人於警詢時所為之陳述，經核不符合刑事訴訟法第159
    條之2 、第159 條之3 、第159 條之5 等規定，應無證據能
    力。
二、證人丙○○、丁○○、甲○○於檢察官訊問時之證述部分：
    按被告以外之人於偵查中向檢察官所為之陳述，除顯有不可
    信之情況者外，得為證據，刑事訴訟法第159 條之1 第2 項
    定有明文。查上開證人於檢察官訊問時所為之證述，查無顯
    不可信之情況，依前開規定，得為證據，且經具結以擔保其
    證詞之真實性及憑信性，另本院審理時亦傳喚證人丙○○、
    甲○○到庭使被告有行使反對詰問權之機會（至證人丁○○
    經本院傳喚未到，惟被告並未請求再予傳喚對質），是其於
    檢察官訊問時所為之證述，自具有證據能力。
乙、認定事實之理由及依據：
一、就事實欄一部分：
    上揭事實欄一之犯罪事實，業據被告於本院審理時坦承不諱
    ，核與證人即告訴人丙○○於檢察官訊問及本院審理時證述
    情節大致相符，復有卷附行政院衛生署桃園醫院傷害診斷證
    明書1 紙及照片1 張在卷可稽（見台灣桃園地方法院檢察署
    檢察官96年度偵字第22653 號偵查卷第5 頁正反面）。至證
    人即告訴人丙○○固於檢察官訊問時證稱：當時被告也有用
    店裡的桌子砸伊云云；於本院審理時證稱：被告用店內沒有
    開過的酒瓶砸伊云云，惟此節為被告所否認，而綜觀證人即
    告訴人丙○○於警詢、檢察官訊問及本院審理時之證述內容
    ，其於警詢中僅證稱遭被告徒手毆打，而全然未提及被告有
    使用其他器物毆打伊之情事（註：此處引用證人丙○○於警
    詢時之陳述，旨在彈劾其於檢察官訊問及本院審理時所述被
    告使用其他器物毆打伊等節之證明力，並非以之為認定本件
    事實之基礎），其後於檢察官訊問時方提及被告有以店裡的
    桌子砸伊云云：再於本院審理時證稱：被告用店內酒瓶砸伊
    ，並將桌子朝伊方向推倒，但桌子沒有碰到伊云云，則證人
    即告訴人丙○○上開所證被告以器物毆打乙節，前後所述情
    節即有不同，不能排除記憶錯誤之可能，復無其他證據證明
    被告確有以器物毆打告訴人丙○○，自難逕認被告有以桌子
    或酒瓶毆打告訴人丙○○，一併敘明。是被告上開自白應與
    事實相符，堪予採信。
二、就事實欄二部分：
    訊據被告固坦承於上揭事實欄二之時、地與告訴人丙○○拉
    扯造成受傷、以菜刀劃破告訴人內衣及將告訴人留在「百歡
    庭卡拉OK店」內之事實，惟矢口否認有傷害、妨害自由犯行
    ，辯稱：伊並未毆打告訴人，而只是與告訴人拉扯，伊與告
    訴人拉扯並將鐵門拉下是因為喝酒比較衝動，而告訴人不離
    開店內則是自己受傷起不來云云。經查：
（一）告訴人於96年7 月15日至行政院衛生署桃園醫院急診時，
      確受有雙上臂擦傷及挫傷、左腰挫傷、頭部挫傷等傷害，
      ，有該醫院傷害診斷證明書1紙附卷可稽。
（二）本件被告於上揭事實欄二之時、地確有傷害、妨害自由、
      毀損犯行，證人即告訴人丙○○於本院審理時證述：伊約
      於96年7 月14日凌晨2 、3 時許至丁○○位於桃園縣八德
      市○○○街的住處打麻將，後來被告就來看伊等打麻將，
      至凌晨4 時許，伊請甲○○順便載伊回家，這時被告就在
      旁邊說要載伊回家，伊說不用，伊就轉身要起來，於是被
      告1 把抓住伊的胳臂，就將伊整個人拉住胳臂往牆壁甩過
      去，伊摔倒之後起身，被告還是重複抓住伊的胳臂往牆甩
      過去的動作有2 、3 次，這時丁○○見情形不對，就出來
      阻擋，並且要伊趕快走，被告看到伊加快腳步，也加快腳
      步從旁邊繞過來，1 把抓住我的頭髮，開始打伊的頭、手
      臂，這時丁○○就把被告抱住，伊趁這時趕快逃走，往伊
      家方向走，後來伊看到被告從丁○○家中出來，又緊跟在
      伊後面，快到「百歡庭卡拉OK店」門口時，被告快步走到
      伊身邊，並且對伊說要到我店裡，伊因為不從要回家，被
      告這時就開始拉扯，而當時伊店裡的遙控器及鑰匙是拿在
      手上的，被告先搶伊手上的遙控器，然後就要脅伊一定要
      到店裡去，被告就一直拉扯伊，伊看到在伊隔壁鄰居也是
      做卡拉OK店有舊椅子，伊就坐下來，但被告還是拉著伊的
      身體，並且扯住伊的領口，並說如果伊不走的話，要將伊
      的衣服扯破、剝光，看伊敢不敢在路上走，伊一直與被告
      在店門口拉扯，結果被告將伊上半身的衣服先拉破，伊就
      拉住衣服，坐在地上，被告拉住伊的衣服要拉伊進去，結
      果伊是在店門口半蹲被拖進去店裡面，進去店裡面後，因
      為木門是直接可以關上的，木門關上後，被告就打伊上半
      身也就是頭部，被告在打伊我之際，並且將伊全部的衣服
      都扯破，我的衣服就只剩下內衣及內褲，上衣及裙子都被
      扯破，伊就一直罵被告，於是被告去廚房拿菜刀，用菜刀
      將我內衣後面的帶子割斷，於是我就剩下1 條內褲，於是
      被告就將菜刀砍在桌面上，對我示威恐嚇，這時丁○○打
      伊的手機，問伊有沒有回到家，伊就回答丁○○伊遭被告
      拖到店裡面，這時被告就將伊的手機搶走，伊與被告在裡
      面有爭吵，後來電話就斷訊，丁○○認為不對勁，所以就
      騎車到店裡，推開木門進來，丁○○進來看到伊身上沒有
      穿衣服就驚訝，也很不好意思，於是就罵被告，並且有教
      訓被告，因為丁○○很不好意思，要伊去拿衣服披一下，
      並且回家，丁○○不好意思所以到鐵門外面等，結果被告
      就趁這時將電動鐵門拉下，這段時間我就被限制關起來，
      我要到木門處開啟鐵門，結果被告就將遙控器丟給伊說：
      「妳開啊，妳出去啊。」伊試圖要去開門，只要伊走到木
      門，被告就打伊身體、頭，一直重複大約3 、4 次，第2
      天中午11、12點時，被告大概也累了，有躺在那邊睡覺，
      伊就將遙控器將外面的鐵門按開，被告因為不知道伊將鐵
      門按開，被告有去廁所回來後要出去，被告打開木門時，
      伊就跟著被告出去；而甲○○有看到被告拉扯伊的情形，
      而丁○○要到伊店裡查看時，甲○○來一下，搖了頭就走
      開。伊腰受傷的原因就是因為伊坐上椅子時，被告將伊拉
      扯下來，所以腰椎就著地，這是丁○○來了之後，被告將
      鐵門拉下，不讓伊離開的期間等語（見本院卷第21至24
      頁）。證人丁○○於檢察官訊問時證稱：告訴人在電話中
      說遭被告拉至「百歡庭卡拉OK店」內，伊前往該店查看時
      ，店裡面很凌亂，茶几上插著1 把菜刀，看到告訴人只穿
      著1 條內褲，後來甲○○過來，伊告訴甲○○事情經過，
      被告即進入店內把鐵門拉下，將伊與甲○○隔在外面等語
      （見台灣桃園地方法院檢察署96年度偵字第19367 號偵查
      卷第36頁）。證人甲○○於本院審理時證述：96年7 月14
      日凌晨2 、3 時許，丙○○至丁○○住處打麻將時，伊有
      在場，也有打；被告是凌晨3 點多到的，後來打麻將結束
      後，丙○○要請伊順道送其回去，結果被告就說要載丙○○回家，丙○○拒絕被告，伊走在被告及丙○○之前，伊
      有聽到吵雜聲及吵架的聲音，後來伊聽到丙○○叫了1 聲
      ，伊回頭看，有看到被告的手揮了1 下，當時伊回過頭時
      ，是丙○○叫了1 聲之後，伊轉過頭時，丙○○才站起來
      ；後來丁○○打手機給伊，伊去「百歡庭卡拉OK店」看一
      下情形，看到現場很凌亂，當時丙○○已經穿上衣服，是
      穿夾克，與打牌時的衣服不一樣，伊就跟丁○○到外面聊
      一下，然後鐵門被放下來，伊就走了等語（見本院卷第25
      至27頁）。綜觀證人即告訴人丙○○上開證述內容，其證
      詞內容十分具體明確，並就細節均清楚描述，且核與證人
      丁○○於檢察官訊問時、證人甲○○於本院審理時證述情
      節相符，並參諸被告亦坦認與告訴人拉扯造成告訴人受傷
      、以菜刀劃破告訴人內衣及將告訴人留置「百歡庭卡拉OK
      店」內之事實，堪認證人即告訴人丙○○上開證述內容應
      屬事實，而可採信。
（三）至被告雖以前詞置辯，惟查：
    1.被告雖辯稱：只有與告訴人拉扯，沒有都打告訴人云云。
      查被告如何以上開方式傷害告訴人，業據證人即告訴人丙○○證述明確，且證人甲○○亦明確證稱在丁○○住處有
      看見被告手揮了1 下，已如前述；況告訴人受有雙上臂擦
      傷及挫傷、左腰挫傷、頭部挫傷等多處，依其受傷部位分
      別在身體多處，顯非單純拉扯所能造成。
    2.被告固辯稱：是告訴人自己受傷起不來才不離開店內云云
      ，惟被告如何以上開強暴、脅迫方式剝奪告訴人行動自由
      ，亦經證人即告訴人丙○○證述明確，亦如前述。況上開
      所辯與其於檢察官訊問所辯全然不符（被告於檢察官訊問
      時或稱：伊是看丁○○、甲○○2 人離開才將鐵門關起來
      ；或稱：因為怕吵到別人，所以才把鐵門關起來；或稱：
      鐵門沒關；或稱：伊剛進去「百歡庭卡拉OK店」店內時，
      從裡面把鐵門關起來，後來丁○○要求，所以伊又將鐵門
      打開云云），本即難採信。況告訴人遭被告以毆打等方式
      傷害後，且身心飽受凌辱下，豈有再與被告於該店內相處
      多時，而未離去之理。再者，被告於警詢中即供稱：丙○○要逃離「百歡庭卡拉OK店」時，有將丙○○拉回來，且
      將鐵門關上等語（見台灣桃園地方法院檢察署96年度偵字
      第19 367號偵查卷第8 頁），若被告並無剝奪告訴人行動
      自由之意，則告訴人欲離去時，自無加以阻止之理，何須
      將告訴人拉回後並將該店鐵門關上？況告訴人以行動電話
      與證人丁○○通話中，被告尚且奪下告訴人所使用之行動
      電話，阻止告訴人向證人丁○○求援；再者。證人丁○○
      至「百歡庭卡拉OK店」查看時，是時告訴人竟僅穿著內褲
      ，證人丁○○見此狀況即知有異，甚至毆打被告，其後被
      告復趁證人丁○○至店外等候告訴人著裝時，將該店店門
      鐵門關下，阻止丁○○偕同告訴人離去。在在顯示被告確
      有剝奪告訴人行動自由之意。
    3.綜上，被告上開所辯，顯係避重就輕卸責之詞，不足採信
      。
三、論罪科刑：
（一）核被告就事實欄一部分所為，係犯刑法第277 條第1 項之
      普通傷害罪。
（二）按以強暴之方法剝奪人之行動自由時，若無傷害之故意，
      而於實施強暴行為之過程中，致被害人受有傷害，乃實施
      強暴之當然結果，固不另論傷害罪。惟妨害自由罪，並非
      以傷人為當然之手段，若行為人另具有傷害故意，且發生
      傷害結果，自應成立傷害罪名，如經合法告訴，即應負傷
      害罪責（最高法院94年度台上字第4781號判決意旨參照）
      ；又「刑法第302 條之妨害自由罪，原包括私禁及以其他
      非法方法剝奪人之行動自由而言，所謂非法方法，當包括
      強暴脅迫等情事在內。上訴人以水果刀強押周女上其駕駛
      之自用轎車，剝奪其行動自由，並將車駛向屏東縣萬丹公
      墓途中，周女要求迴車，並表示如不迴車，即跳車云云，
      上訴人於妨害自由行為繼續中，嚇稱如跳車即予輾死等語
      ，自屬包含於妨害周女行動自由之同一意念之中。縱其所
      為，合於刑法第305 條恐嚇危害安全之情形，仍應視為剝
      奪行動自由之部分行為，原判決認所犯低度之恐嚇危害安
      全罪，為高度之剝奪行動自由罪所吸收，其法律見解，不
      無可議。」最高法院74年台上字第3404號判例意旨參照。
      核被告就事實欄二部分所為，係犯刑法第277 條第1 項之
      普通傷害罪、同法第302 條第1 項之以強暴、脅迫方法剝
      奪人之行動自由罪及同法第354 條之毀損罪（指被告以菜
      刀損壞告訴人內衣部分）。被告先在丁○○住處、「百歡
      庭卡拉OK店」以上開方式傷害告訴人之傷害行為，各行為
      之獨立性極為薄弱，在時間差距上，難以強行分開，應視
      為數個舉動之接續施行，合為包括之一行為予以評價，而
      屬接續犯，為包括之一罪。被告在「百歡庭卡拉OK店」店
      外向告訴人恫稱：如果妳不走的話，要將妳的衣服扯破、
      剝光，看妳敢不敢在路上走等語，及在該店內菜刀砍於「
      百歡庭卡拉OK店」店內桌上威嚇告訴人，均屬包含於妨害
      告訴人行動自由之同一意念中，應視為剝奪行動自由之部
      分行為。被告與告訴人拉扯間而扯破告訴人所穿著之上衣
      、裙子等衣物之行為，係其妨害自由犯行之當然結果，不
      另論罪。
（三）爰審酌被告犯罪之手段、情節非輕，且一再因故對告訴人
      施暴，對告訴人身心造成傷害，僅坦承部分犯行之犯後態
      度及其素行等一切情狀，分別量處如主文所示之刑，並均
      諭知易科罰金之標準。按中華民國96年罪犯減刑條例業於
      96年7 月16日施行，查本件被告事實欄一之傷害犯行係在
      96年4 月24日前，爰依中華民國96年罪犯減刑條例第2 條
      第1 項第3 款，減其刑期2 分之1 （而事實欄二犯行非在
      96年4 月24日前，自無該條例之適用），並與所犯不得減
      刑之事實欄二傷害、剝奪他人行動自由犯行所處之有期徒
      刑，定應執行之刑；且就上開各罪所處之刑、減得之刑與
      所定應執行之刑，均諭知易科罰金之折算標準，以示懲儆
      。
（四）至被告用以損壞告訴人內衣所用之菜刀，係「百歡庭卡拉
      OK店」所有，業據證人即告訴人丙○○於本院審理時證述
      明確，既非被告所有，自不得宣告沒收之。
據上論斷，應依刑事訴訟法第299 條第1 項前段，刑法第277 條
第1 項、第302 條第1 項、第354 條、第51條第5 款，刑法施行
法第1 條之1 第1 項、第2 項前段，中華民國96年罪犯減刑條例
第2 條第1 項第3 款、第7 條、第9 條，判決如主文。
本案經檢察官翁春鈴到庭執行職務。
中    華    民    國    97    年    4     月    17    日
                  刑事第一庭審判長法  官  曾淑華
                                   法 官  王耀興
                                   法 官  鄭吉雄
以上正本證明與原本無異。
如不服本判決，應於判決送達後10日內向本院提出上訴狀（應附
繕本），其未敘述上訴理由者，應於上訴期間屆滿後20日內補提
理由書狀於本院，上訴於臺灣高等法院。
                                  書記官  劉宗源
中    華    民    國    97    年    4     月    17    日


司法院資訊處製作；財團法人民間司法改革基金會備份。
